【裁判字號】    94,上易,1507
【裁判日期】    950209
【裁判案由】    竊盜
【裁判全文】
臺灣高等法院臺中分院刑事判決        94年度上易字第1507號
上  訴  人  臺灣臺中地方法院檢察署檢察官
被      告  甲○○
被      告  丙○○
                    （另案在台灣台中監獄執行中）
上列上訴人因被告等竊盜案件，不服臺灣臺中地方法院94年度易
字第1012號中華民國94年9月29 日第一審判決（起訴案號：臺灣
臺中地方法院檢察署94年度偵字第5532號），提起上訴，本院判
決如下：
    主  文
原判決關於甲○○部分撤銷。
甲○○共同連續竊盜，累犯，處有期徒刑陸月，如易科罰金，以
參佰元折算壹日。
其他（丙○○部分）上訴駁回。
    事  實
一、甲○○前於民國八十三年間因違反肅清煙毒條例等案件，經
    本院判處有期徒刑三年四月、四月，應執行有期徒刑三年六
    月確定；再於八十四年間因違反肅清煙毒條例等案件，經原
    審法院判處有期徒刑三年六月、五月，應執行有期徒刑三年
    九月確定，以上各罪接續執行，於九十一年三月二十九日縮
    短刑期假釋期滿，未經撤銷以已執行論。詎甲○○仍不知悔
    改，復夥同丙○○基於意圖為自己不法所有之概括犯意聯絡
    ，於九十三年一月五日某時、同年四月五日某時，由甲○○
    駕駛由年籍姓名不詳之朋友所寄放車號不詳之藍色貨車，連
    續在南投縣埔里鎮○○路溫莎堡汽車旅館後方，為被害人丁○○所栽種之香菇寮內，先後均各竊得香菇寮鐵管及鐵架二
    百至三百公斤，並運至同縣鎮○○○街與漢陽一街口售與不
    知情之「正鑫舊貨場」，先後變賣得款新臺幣（下同）一千
    二百元、一千三百元朋分花用。
二、案經丁○○訴由南投縣政府警察局埔里分局報請台灣南投地
    方法院檢察署呈請台灣高等法院台中分院檢察署核轉臺灣臺
    中地方法院檢察署檢察官偵查起訴。
    理  由
甲、被告甲○○部分：
一、訊據被告甲○○否認有竊盜犯行，辯稱：伊並未與丙○○一
    起去行竊云云。惟查：上開連續竊盜之事實，業據證人即共
    同被告丙○○於本院審理時證述其與被告甲○○一起去被害
    人處行竊二次，另一次係與綽號「志成」之人共同行竊，警
    詢所言均屬實在等語明確；而共同被告丙○○於警詢時即已
    明確指稱其於上開時間，由被告甲○○駕駛一部藍色貨車，
    在南投縣埔里鎮○○路溫莎堡汽車旅館後方香菇寮內，先後
    各竊得香菇寮鐵管及鐵架二百至三百公斤，並運至同縣鎮○○○街與漢陽一街口售與「正鑫舊貨場」，先後變賣得款一
    千二百元、一千三百元（其中第二次變賣一千三百元係經本
    院勘驗警詢筆錄後予以更正，有本院勘驗結果記載在卷可稽
    ）朋分花用等情明確。而證人即被害人丁○○於原審審理時
    亦證稱其失竊物品很多次，數量上必須用車子才能夠載走，
    重量不輕，兩個人比較好搬等語，足見竊賊有二人以上，且
    使用車輛載運竊得之贓物；而被告甲○○當時確實持有一部
    友人所寄放之藍色貨車，為其供承在卷，被告甲○○於偵查
    中且稱該車輛僅失竊一次（按其所稱為九十三年五月五日該
    次），則被告丙○○於九十三年一月五日某時、同年四月五
    日某時行竊被害人所使用之該輛藍色貨車，顯非未經被告甲○○同意而予使用，以上事證均足佐證證人丙○○於本院所
    證與被告甲○○共同竊盜等語屬實而可信。雖共同被告丙○○於本院審理作證前之本院準備程序中曾抗辯稱其警詢時神
    智不清云云，然經本院勘驗警詢錄影帶結果顯示丙○○精神
    正常，有該勘驗結果記明筆錄可稽，丙○○所為抗辯顯非事
    實而不足採信。又，被告丙○○於偵查、原審審理時雖均否
    認甲○○有參與本件犯行。然被告丙○○於偵查時供稱：「
    你是跟幾個人去偷的？）一月五日是我一個人，四月五日也
    是我一個人‧‧‧」、「（偷他的車用多久才還？）幾十分
    鐘而已」云云。惟查，被告丙○○於警詢時供稱第一次及第
    二次所偷的之鐵管及鐵架各二至三百公斤，二次各賣得一千
    二百元、一千三百元，核與被告丙○○於偵訊中供稱：每斤
    約七至八元或四至五元所換算之鐵管及鐵架之重量尚無不符
    ，則被告前後二次倘確係「獨自」一人竊取重達約二至三百
    公斤之鐵管及鐵架，則自被告丙○○駕駛前揭貨車至案發地
    將竊取重約二至三百公斤之鐵管及鐵架搬上貨車，而後再運
    往舊回收廠變賣時，再次將重約二至三百公斤之鐵管及鐵架
    搬下貨車給舊回收廠稱重，而後領取變賣價金將車駛回原置
    放地，其過程所需之時間絕非幾十分鐘得以完成，是被告丙○○供稱前後二次係伊一人獨自行竊一詞顯為虛構。再被告
    丙○○經檢察官質以：「在警局中為何指證是甲○○與你一
    起去偷的」，經被告丙○○思考後，始稱「有仇」云云，是
    被告丙○○前揭供稱顯非出有意識記憶之自然反應，實不足
    採信。而被告丙○○於本院準備程序時雖又稱：「甲○○帶
    失主到我家找我，說東西是我去偷的，害我被失主打，所以
    我要報復才在筆錄裡面提到甲○○」云云。然證人丁○○於
    本院審理時證稱並未毆打丙○○，且被告丙○○於本院準備
    程序時亦稱：「（被害人有帶你去你舅舅家嗎？）被害人他
    們開車帶我去我阿伯家，因為被害人與我阿伯認識，被害人
    到我阿伯家與我阿伯談賠償的事情，我阿伯叫被害人去找我
    姑姑，後來我姑姑也沒有賠償。後來被害人要我先走去找志
    成，並沒有把我帶到警察局，被害人要我找到志成之後再去
    找他，結果我就沒有再找過被害人了」等語，亦見證人丁○○並未為難被告丙○○，則其所辯遭丁○○毆打而遷怒於甲○○，為報復而提及甲○○云云，顯非可採。況查，倘被告
    丙○○果真因被告甲○○向失主供出伊本人，因而記仇蓄意
    誣陷被告甲○○，則被告丙○○在警詢時大可供稱前後三次
    均係夥同被告甲○○一同行竊，甚且可誣陷係被告甲○○教
    唆伊行竊等語，何以供稱第三次係夥同綽號「志成」之成年
    男子行竊，而未有一語片字之推責之詞。是被告丙○○於警
    詢之供稱應為真實，其於偵查、原審、本院準備程序中反於
    前詞應屬迴護被告甲○○之詞，不足採信。事證已臻明確，
    被告甲○○所辯係卸責之詞，不足採信，其犯行堪以認定，
    自應依法論科。
二、核被告甲○○所為，係犯刑法第三百二十條第一項竊盜罪。
    被告甲○○與同案被告丙○○就竊盜犯行，有犯意聯絡、行
    為分擔，為共同正犯。又被告先後二次竊盜犯行，時間緊接
    、手法相同，顯係基於概括犯意反覆為之，為連續犯，應以
    一罪論，並加重其刑。再被告前於八十三年間因違反肅清煙
    毒條例等案件，經本院判處有期徒刑三年四月、四月，應執
    行有期徒刑三年六月確定；再於八十四年間違反肅清煙毒條
    例等案件，經原審法院判處有期徒刑三年六月、五月，應執
    行有期徒刑三年九月確定，以上各罪接續執行，於九十一年
    三月二十九日縮短刑期假釋期滿，未經撤銷以已執行論之事
    實，有臺灣高等法院被告前案紀錄表在卷足憑，其於有期徒
    刑執行完畢後五年內再犯本件有期徒刑以上之刑之罪，為累
    犯，應依刑法第四十七條之規定遞加重其刑。原審未為詳查
    ，遽認不能證明被告甲○○犯罪，而為其無罪之諭知，尚有
    未當，檢察官上訴意旨亦執此指摘原判決不當，為有理由，
    自應由本院將原判決關於被告甲○○部分撤銷改判。爰審酌
    被告犯罪之動機、目的、手段、所生危害、犯後未能坦認犯
    行之態度等一切情狀，量處如主文第二項所示之刑，並諭知
    易科罰金折算之標準，以示懲儆。
三、公訴意旨另以：被告甲○○及丙○○復於九十三年五月五日
    夥同年籍姓名不詳，綽號「志成」之成年男子，承前之竊盜
    概括犯意，由甲○○提供前揭小貨車，由丙○○與該「志成
    」之成年男子至前址香菇寮竊取鐵管及鐵架，並將所竊得之
    鐵管及鐵架置於前揭小貨車上欲離去之際，當場為丁○○發
    覺，丙○○與該「志成」之成年男子則伺機棄車逃逸現場，
    因認被告甲○○此部分亦共同涉犯刑法第三百二十條第一項
    之竊盜罪嫌。公訴人認被告甲○○涉有此部分共同竊盜罪嫌
    ，無非係以被害人丁○○於警詢時之指述及共犯丙○○於警
    詢中之供述，為其論罪之依據；訊據被告甲○○則否認有此
    部分犯行。經查：共同被告丙○○於警詢、偵查、原審審理
    時均未指證被告甲○○涉有此部分犯行，甚至其於本院審理
    時以證人身份具結作證時，雖指證被告甲○○參與九十三年
    一月五日某時、同年四月五日某時兩次竊盜犯行，然亦堅稱
    九十三年五月五日這次只有伊和「志成」去偷，甲○○沒有
    去，伊向甲○○借貨車時是告訴甲○○說要載東西而已等語
    。而被害人丁○○於警詢中固指述稱：案發後，伊發現有人
    在現場修理上開自小貨車，當時伊向修理該自小貨車之人說
    該貨車係伊遭竊時竊賊所使用之交通工具，最後伊才知道是
    被告丙○○竊取的，後來伊找到被告丙○○時，被告丙○○
    說當時尚有二位男子共同行竊云云，惟證人即被害人丁○○
    於原審審理時已結證稱：遭竊時，伊並不在現場，係經伊鄰
    居通知看到二、三個人偷拿伊所有上開鐵管，竊賊遭發覺後
    ，即各自逃跑，確實有幾人共同竊取，因伊不在現場，伊不
    知道，伊經通知後始至現場，只看見上開貨車停在現場而已
    等語。另證人即被害人所稱之鄰居楊挺生於本院審理時亦稱
    其並未看到竊賊，反是丁○○之妻告訴伊說東西被竊等語。
    綜上，尚乏積極明確之證據足以證明被告甲○○有參與九十
    三年五月五日之竊盜行為，惟因公訴人認被告甲○○所涉此
    部分竊盜行為與前開有罪部分間，有連續犯裁判上一罪之關
    係，爰不另為無罪之諭知。
乙、被告丙○○部分：
一、按案件曾經判決確定者，應諭知免訴之判決，並得不經言詞
    辯論為之，刑事訴訟法第三百零二條第一款、第三百零七條
    ，分別定有明文。又按案件曾經判決確定者，應為免訴之判
    決，此項原則關於實質上一罪或裁判上一罪，均有其適用。
    連續犯係裁判上之一罪，其一部分犯罪事實曾經判決確定者
    ，其效力當然及於全部，故檢察官復將其他部分重行起訴，
    亦應諭知免訴之判決，業經最高法院著有四十九年台非字第
    二Ｏ號判例可資參照。
二、本件被告丙○○基於意圖為自己不法所有之概括犯意聯絡，
    夥同甲○○於九十三年一月五日某時、同年四月五日某時，
    由甲○○駕駛由年籍姓名不詳之朋友所寄放車號不詳之藍色
    貨車，連續在南投縣埔里鎮○○路溫莎堡汽車旅館後方，為
    被害人丁○○所栽種之香菇寮內，先後均各竊得香菇寮鐵管
    及鐵架二百至三百公斤，並運至同縣鎮○○○街與漢陽一街
    口售與不知情之「正鑫舊貨場」，先後變賣得新臺幣（下同
    ）一千二百元、一千三百元朋分花用。復於九十三年五月五
    日夥同年籍姓名不詳，綽號「志成」之成年男子，承前之竊
    盜概括犯意，由丙○○與該「志成」之成年男子至前址香菇
    寮竊取鐵管及鐵架，並將所竊得之鐵管及鐵架置於前揭小貨
    車上欲離去之際，當場為丁○○發覺，丙○○與該「志成」
    之成年男子則伺機棄車逃逸現場之事實，業據被告丙○○供
    承在卷，核與證人即被害人丁○○於警詢、原審審理時指證
    情節相符，被告丙○○犯罪事證明確，其有連續竊盜犯行固
    堪認定。
三、惟查，被告丙○○前於九十三年五月十三日凌晨零時許，與
    王明輝共同基於意圖為自己不法所有之犯意聯絡，由被告丙○○騎乘機車搭載王明輝至南投縣埔里鎮○○路○段二Ｏ八
    之二號前，推由王明輝負責把風，由丙○○以其所有之鑰匙
    一支（未扣案）竊取陳一源所有之車牌號碼六Ｒ─七一三Ｏ
    號自用小貨車得手之犯罪事實，業經臺灣南投地方法院於九
    十三年十一月二十四日以九十三年度易字第四一一號判決，
    判處有期徒刑八月，於九十三年十二月十七日確定在案，業
    經原審調取臺灣臺中地方法院檢察署九十四年執助字第九一
    號執行卷宗（即該竊盜案件之執行卷宗）核閱無訛，並有被
    告丙○○之臺灣高等法院被告全國前案紀錄表各一份在卷可
    憑。是前案與被告丙○○本件犯罪時間密接，方法雷同，復
    觸犯同一罪名，前後兩案顯係基於概括犯意反覆為之，為連
    續犯，具有裁判上一罪關係，本案被告丙○○之連續竊盜行
    為應為前案確定判決效力所及。原審因而不經言詞辯論，對
    被告丙○○諭知免訴之判決，核無不當。檢察官上訴意旨雖
    稱前後兩案共犯不同，且前案竊得小貨車係作為代步之用，
    本案竊得物品係供變賣之用，犯罪手法與目的不同，足見前
    後兩案並非基於同一犯罪計畫，而無概括犯意，兩案竊盜行
    為間是否具有裁判上一罪關係，尚非無疑等語。按：「連續
    犯之所謂出於概括犯意，必須其多次犯罪行為，自始均在一
    個預定犯罪計畫以內，出於主觀上始終同一犯意之進行，若
    中途另有新犯意發生，縱所犯為同一罪名，究非連續其初發
    之意思，即不能成立連續犯」（最高法院89年度台上字第20
    69號判決意旨參照）。然竊盜目的無非在得財，至於竊盜得
    手後自行留用贓物或將之變賣，係處分贓物問題，且被告丙○○前後兩案竊盜犯行均係夥同共犯為之，時間上又甚緊接
    ，如何得謂被告丙○○於九十三年五月十三日所犯竊盜案件
    係被告丙○○中途另發生新的竊盜犯意所為？上訴意旨所認
    尚難憑採，其上訴為無理由，應予駁回。
據上論結，應依刑事訴訟法第三百六十八條、第三百六十九條第
一項前段、第三百六十四條、第二百九十九條第一項前段，刑法
第二十八條、第五十六條、第三百二十條第一項、第四十七條、
第四十一條第一項前段，罰金罰鍰提高標準條例第一條前段、第
二條前段，判決如主文。
本案經檢察官乙○○到庭執行職務。
中    華    民    國    95    年    2    月     9     日
            刑事第四庭  審判長法  官  洪  耀  宗
                              法  官  劉  登  俊
                              法  官  江  德  千
上列正本證明與原本無異。
不得上訴。
                              書記官  吳  麗  琴
中    華    民    國    95    年    2    月    10     日
【附錄論罪科刑法條】
刑法第320條第1項：
意圖為自己或第三人不法之所有，而竊取他人之動產者，為竊盜
罪，處五年以下有期徒刑、拘役或五百元以下罰金。
                                                      Ａ


司法院資訊處製作；財團法人民間司法改革基金會備份。
